【裁判字號】    95,台上,6851
【裁判日期】    951208
【裁判案由】    偽造文書等罪
【裁判全文】
最高法院刑事判決            九十五年度台上字第六八五一號
上  訴  人  乙○○
自訴代理人  許安德利律師
被      告  甲○○
上列上訴人因自訴被告偽造文書等罪案件，不服台灣高等法院高
雄分院中華民國九十三年二月十八日第二審判決（九十二年度上
訴字第一五九四號，自訴案號：台灣高雄地方法院九十年度自字
第五二三號），提起上訴，本院判決如下：
    主  文
上訴駁回。
    理  由
壹、行使偽造私文書、毀損建築物部分：
按刑事訴訟法第三百七十七條規定，上訴於第三審法院，非以判
決違背法令為理由，不得為之。是提起第三審上訴，應以原判決
違背法令為理由，係屬法定要件。如果上訴理由書狀並未依據卷
內訴訟資料，具體指摘原判決不適用何種法則或如何適用不當，
或所指摘原判決違法情事，顯與法律規定得為第三審上訴理由之
違法情形，不相適合時，均應認其上訴為違背法律上之程式，予
以駁回。本件原判決以自訴意旨略以：上訴人即自訴人乙○○於
民國八十四年五月四日，將高雄市○○區○○段地號二八九、四
四０號土地（下稱系爭土地）二分之一持分所有權出售予案外人
林炳基，林炳基於八十六年一月十七日尚未付清土地價款，即將
之轉賣予被告甲○○。被告為特殊原因，擬儘速興建地上五層、
地下一層鋼骨病房，於八十六年四月二十五日所提出之高雄市政
府工務局核發之建築執照所附之土地使用權同意書、拆除執照申
請書、八十六年三月一日之切結書，均係盜刻上訴人印章蓋用後
行使；又因林炳基應支付自訴人之購地尾款期限至八十五年五月
十一日已屆良久，上訴人乃以存證信函對林炳基聲明解除買賣契
約，被告未曾向上訴人洽談，即自八十六年三月起，將上開土地
上之門牌號碼為九如一路一八六巷一弄十二號房屋拆除，改建為
五層樓之呼吸照護病房，因認被告涉犯刑法第二百十六條、第二
百十條之行使偽造私文書罪、第三百五十三條第一項之毀損建築
物罪嫌云云。惟經審理結果，認為不能證明被告犯罪，因而維持
第一審諭知被告無罪之判決，駁回上訴人在第二審之上訴。業已
依據卷內資料詳予說明其理由。從形式上觀察，原判決並無違背
法令之情形存在。上訴意旨略以：原判決就上訴人所指被告犯罪
事實即證據不予注意分析，僅採被告所辯不合理辯解，而為有利
被告之判決，理由不備。又原判決所認定，雙方權利義務之履行
，違反平衡原則，就上訴人所指被告未依誠信原則履行義務部分
之判決，亦有不備理由之違背法令。另原判決理由引用合約書第
四條約定，竟認為「應足徵自訴人自八十五年五月十一日起，即
將系爭土地及其上建築物之移轉登記事項均概括授權由林炳基處
理，林炳基並有權指定系爭土地及其上建築物移轉登記之權利人
」，而對「同時應付尾款」乙節，隻字未提，顯有理由矛盾之違
誤。且林炳基未將房屋賣予被告，而上訴人已解除與林炳基之買
賣契約，林炳基已無權處分地上房屋，被告當然對地上兩棟房屋
無任何權源，原審未依聲請傳訊林炳基，有調查未盡之違背法令
。又原判決以「……因此被告僅需向林炳基要求上開證件資料，
林炳基即需提供，被告無須偽造，被告雖於前自訴案件中，忘記
『拆除申請書』、『拆除切結書』上之自訴人印章如何蓋的？但
依前所述，本件應係林炳基負責將上開文件蓋章齊全後再交由代
書處理，始符合常情，被告並無偽造之必要」，否定被告偽造之
事實，不符證人解世榮所結證之內容，原判決之認定與事實證據
不符，有理由矛盾之違背法令云云。經查，按證據之取捨及證據
證明力如何，均屬事實審法院得自由裁量、判斷之職權，苟其此
項裁量、判斷，並不悖乎通常一般之人日常生活經驗之定則或論
理法則，又於判決內論敘其何以作此判斷之心證理由者，即不得
任意指摘其為違法，據為提起第三審上訴之合法理由。本件原判
決已敘明，依自訴人與林炳基就系爭土地簽訂之不動產買賣合約
書第四條、第六條、第九條及附註等之約定，已足認上訴人自八
十五年五月十一日起，即將系爭土地及其上建築物之移轉登記事
項，含移轉登記所需文件、增值稅之申報、移轉權利人之人選等
，均概括授權由林炳基處理，林炳基並有權指定系爭土地及其上
建築物移轉登記之權利人。則被告因林炳基與上訴人訂有上開不
動產買賣合約書，而認林炳基有權處分系爭土地，並非無據。被
告申請在系爭土地上興建建築物時，依規定即須檢附土地使用權
同意書、地上物拆除同意（申請）書，而林炳基依其與被告之買
賣契約特別約定事項二，負有提供系爭土地使用同意書以配合被
告申請建築執照及排除系爭土地地上物之義務，則被告申請系爭
土地上建築執照時，所須檢附之土地使用權同意書、地上物拆除
同意（申請）書，顯屬林炳基依其與被告買賣合約所應提供之文
件，自非被告所偽造。再上訴人前曾就本件與林炳基買賣系爭土
地事件，自訴林炳基行使偽造文書，業經判決無罪確定，亦認為
本件土地登記申請書、土地使用同意書、建物買賣所有權移轉契
約書等文件，均係由林炳基授意其職員所為等情，有最高法院八
十九年度台上字第三三六一號判決書附於原審卷供參。末查刑事
訴訟法所稱依法應於審判期日調查之證據，係指與待證事實有重
要關係，在客觀上顯有調查必要性之證據而言，故其範圍並非漫
無限制，必其證據與判斷待證事實之有無，具有關聯性，得據以
推翻原判決所確認之事實，而為不同之認定，若僅係枝節性問題
，或所證明之事項已臻明瞭，甚或就同一證據再度聲請調查，自
均欠缺其調查之必要性，而林炳基於前揭上訴人自訴其行使偽造
文書一案中，業經法院詳加調查，陳述明確在卷，原審未再傳訊
林炳基為無益之調查，並無違法可言。原判決綜合各種證據，認
上訴人所述各節尚不足以證明被告此部分犯行，就案內有關證據
，本於調查所得心證，分別定其取捨而為判斷，均已於理由內詳
加說明。並無上訴意旨所指之違背法令。其餘上訴意旨，無非係
對事實審法院採證認事之職權行使及原審已調查、理由已說明之
事項，徒憑己見再為事實上或細節上之爭執，亦非適法之上訴第
三審理由。衡以上述說明，應認此部分上訴為違背法律上之程式
，予以駁回。
貳、竊佔部分：
按刑事訴訟法第三百七十六條所列各罪之案件，經第二審判決者
，不得上訴於第三審法院，為該法條所明定。本件上訴人因自訴
被告犯刑法第三百二十條第二項竊佔罪部分，經原審判決被告無
罪，核屬刑事訴訟法第三百七十六條第二款之案件。依首開說明
，既經第二審判決，自不得上訴於第三審法院，上訴人猶提起上
訴，顯為法所不許，應併予駁回。
據上論結，應依刑事訴訟法第三百九十五條前段，判決如主文。
中    華    民    國  九十五  年   十二   月    八    日
                      最高法院刑事第十庭
                          審判長法官  洪  清  江
                                法官  石  木  欽
                                法官  李  伯  道
                                法官  林  勤  純
                                法官  陳  晴  教
      本件正本證明與原本無異
                                      書  記  官
中    華    民    國  九十五  年   十二   月   十五   日
                                                      Ｋ


司法院資訊處製作；財團法人民間司法改革基金會備份。
